【裁判字號】    92,訴,1964
【裁判日期】    920912
【裁判案由】    搶奪等
【裁判全文】
臺灣板橋地方法院刑事判決                        九十二年度訴字第一九六四號
    公  訴  人  臺灣板橋地方法院檢察署檢察官
    被      告  甲○○
    被      告  乙○○
右列被告因搶奪等案件，經檢察官提起公訴（九十二年度偵字第一二五八六號），本
院判決如左：
    主  文
甲○○、乙○○共同竊盜，甲○○處有期徒刑伍月，扣案機車鑰匙壹支沒收；乙○○
處有期徒刑肆月，扣案機車鑰匙壹支沒收。又共同意圖為自己不法之所有，而搶奪他
人之動產，甲○○處有期徒刑拾月，乙○○處有期徒刑柒月。甲○○應執行有期徒刑
壹年貳月，扣案機車鑰匙壹支沒收；乙○○應執行有期徒刑拾月，扣案機車鑰匙壹支
沒收。
    事  實
一、甲○○與乙○○於民國九十二年六月二十五日十六時二十分許（起訴書誤植為下
    午二時十分），共同騎乘機車行經臺北縣新莊市○○路一八八巷八弄時，適所騎
    乘之機車油料耗盡，因見余治國所有（登記車主名義人為王新民）車牌號碼為Ｌ
    ＤＰ─二六三號之重型機車停放於該處停車格，經甲○○提議，二人遂基於意圖
    為自己不法所有之共同犯意聯絡，由乙○○依甲○○之指示，以甲○○所有之機
    車鑰匙乙支插入余治國之上開機車發動後，共同騎乘駛離而竊取之。得手後，由
    乙○○駕駛該機車附載甲○○欲前往臺北縣三峽鎮，於同日十六時五十五分許行
    經臺北縣新莊市○○路一一九巷九弄口時，甲○○見行於前方之女子吳芳靜左手
    攜持黃色手提包（內有黑色皮包乙只、吳芳靜之健保卡三張及第一銀行金融卡、
    台新銀行信用卡、玉山銀行信用卡、中信銀行信用卡各乙張、電話卡三張、鑰匙
    二串、現金二百元等物）徒步獨行，認有機可趁，遂向乙○○提議行搶，二人乃
    另基於意圖為自己不法所有之共同犯意聯絡，由乙○○依甲○○之指示將機車慢
    速駛至吳芳靜之左側，再由甲○○趁吳芳靜不備之際，出手搶奪吳芳靜持於左手
    之黃色手提包，得手後永松立即加速駛離逃逸。嗣甲○○自手提包內取出現金二
    百元花用，僅餘七十元；手提包則由乙○○保管，乙○○取出金融卡、信用卡、
    健保卡等物後，餘物丟棄在臺北縣新莊市○○路與龍安路口附近，並於同日下午
    五時三十分許，持搶得之吳芳靜金融卡至設於臺北縣新莊市○○路與龍安路口某
    銀行之提款機欲行提款時，為警發現行跡可疑而當場查獲，並扣得乙○○所持吳
    芳靜之第一銀行金融卡、台新銀行信用卡、玉山銀行信用卡、中信銀行信用卡、
    健保卡各乙張，復依乙○○之供述在附近查獲甲○○，自其身上起獲搶得之現金
    七十元；其後又在該銀行附近尋得二人所竊得上開機車，再依二人所稱丟棄地點
    ，尋獲黃色手提包（內有黑色皮包乙只、吳芳靜之健保卡二張、電話卡三張、鑰
    匙二串等物）扣案。
二、案經臺北縣政府警察局新莊分局報告臺灣板橋地方法院檢察署檢察官偵查起訴。
    理  由
一、訊之被告甲○○對於右揭竊盜、搶奪之犯行均自白無諱，被告乙○○則固坦認有
    於右揭時地使用扣案鑰匙發動上開機車後，與被告甲○○共同騎乘，及嗣其騎乘
    該機車附載被告甲○○行經臺北縣新莊市○○路一一九巷九弄口時，被告甲○○
    出手搶奪被害人吳芳靜之黃色手提包等事實，惟矢口否認有何竊盜及搶奪之犯行
    ，辯以伊只是依被告甲○○之指示持鑰匙發動及駕駛上開機車，並不知該車非被
    告甲○○所有，且其後被告甲○○搶奪之事伊事前亦不知情，係甲○○下手行搶
    之後伊才知道云云。經查：
  (一)被告甲○○與乙○○於九十二年六月二十五日十六時二十分許，共同騎乘機車行
    經臺北縣新莊市○○路一八八巷八弄時，適所騎乘之機車油料耗盡，由被告乙○
    ○依甲○○之指示，以被告甲○○所有之機車鑰匙乙支，插入停放該處停車格由
    余治國所有（登記車主名義人為王新民）車牌號碼為ＬＤＰ─二六三號之重型機
    車，發動後由被告乙○○駕駛該機車附載被告甲○○駛離欲前往臺北縣三峽鎮，
    於同日十六時五十五分許行經臺北縣新莊市○○路一一九巷九弄口時，適有女子
    吳芳靜獨行於前方，坐於機車後座之被告甲○○於機車駛近吳芳靜左側之際，趁
    其不備而自後方出手搶奪吳芳靜持於左手之黃色手提包（內有黑色皮包乙只、吳
    芳靜之健保卡三張及第一銀行金融卡、台新銀行信用卡、玉山銀行信用卡、中信
    銀行信用卡各乙張、電話卡三張、鑰匙二串、現金二百元等物），得手後被告乙
    ○○立即加速駛離等情，業據被告甲○○及乙○○均供述一致無諱，核與被害人
    吳芳靜、余治國之指述相符，並有贓物認領保管單二紙、贓物相片及扣案機車鑰
    匙乙支可佐證。又前述查獲過程，亦由證人即查獲員警管大富於偵查中結證屬實
    （參偵查卷第五十一頁），並為被告二人是認在卷。
  (二)被告乙○○雖以前開情詞置辯，被告甲○○亦附稱搶奪之犯行係其見有機可乘而
    臨時起意自行為之，事前並未告知被告乙○○，直至搶得皮包後方要求被告乙○
    ○快速駛離云云。惟查：被告乙○○於警詢時即已自承：「‧‧‧做案使用的贓
    車是我和甲○○共前往竊取的‧‧‧當時甲○○交給我乙把鑰匙以該鑰匙竊得該
    車。」、「‧‧‧我們以竊來之機車為交通工具，由我騎乘甲○○坐於後座，我
    們選定被害人後由我慢慢將車騎到被害人左側，由甲○○用手搶奪被害人手提袋
    。」、「甲○○提議行搶，因他表示工作未領到錢而要行搶‧‧‧」（參偵查卷
    第四頁正面及背面），就其與被告甲○○係基於犯意之連絡而共同行竊及搶奪等
    情均坦承無訛。雖被告乙○○在偵查中翻異前詞，否認有共同搶奪情事，就竊盜
    部分亦供稱僅係以被告甲○○交付之鑰匙發動機車騎乘云云，然其在本院初次訊
    問時，即自白前述共同竊盜、搶奪之犯行，並明確供稱：「（問：在當天下午幾
    點去偷車？）忘記了，偷了之後不到一小時就去搶皮包，當時是因為機車沒有油
    ，甲○○提議去偷機車，搶皮包的是也是甲○○提議的，當時是我騎車，他下手
    ，我是在正準備去提款時被警察發現，還沒有提款。」、「（問：為何在檢察官
    那裡否認有竊盜跟行搶的事實？）因為當時會怕，所以沒有講實話。」等語（參
    本院九十二年八月二十五日訊問筆錄第三頁），核與前述警詢中之自白一致，足
    認其在警詢中所為共同竊盜及搶奪之自白應與事實相符。況被告二人係因原騎乘
    之機車油料耗盡，方由被告乙○○依被告甲○○之指示持鑰匙發動被害人余治國
    之機車騎乘，已如前述，其二人原騎乘之機車於案發地點油料耗盡，此實屬偶然
    之事，非被告二人事先所得預料，於此情形下被告甲○○交付鑰匙指示被告乙○
    ○發動適停放於油料耗盡地點之被害人機車騎乘，被告乙○○自難諉稱不知該機
    車係他人所有；又被告甲○○下手行搶之時係附載於被告乙○○所駕駛之機車，
    其搶奪之行為勢需被告乙○○配合駕駛以適當之距離及速度接近被害人始能達成
    ，搶奪後亦需由被告乙○○加速駛離以免遭查獲，且搶奪又係犯罪行為，衡情被
    告甲○○於行為時自必謹慎為之，茍其行搶前未告知被告乙○○，不無可能因被
    告乙○○駕駛機車無法配合，致距離被害人較遠而不便著手行搶，甚或失手而遭
    逮獲，是若謂被告甲○○在未告知駕駛機車之被告乙○○之情形下即逕自著手行
    搶，實與事理有違，殊難置信。從而被告乙○○在本院審理期日再次改異前供否
    認犯行，諒屬事後圖卸之詞，被告甲○○所為有利被告乙○○之供述，亦為迴護
    之詞，均委無足採，而應以被告乙○○在警詢及本院初次訊問時之自白為可採信
    ，堪認被告二人確係基於意圖為自己不法所有之共同犯意連絡而為前開竊盜及搶
    奪之犯行。綜上所述，本件事證明確，被告二人之犯行均洵足認定。
二、核被告二人所為，均係犯刑法第三百二十條第一項之竊盜罪，及同法第三百二十
    五條第一項之搶奪罪。又被告二人均係因原騎乘之機車油料耗盡，方由被告乙○
    ○依被告甲○○之指示持鑰匙發動被害人余治國騎乘，已如前述，且被告甲○○
    亦自承係於竊得機車之後行經案發地點時方臨時起意搶奪，足見二人所犯上開竊
    盜及搶奪之罪間，並無方法結果或目的手段之牽連犯關係，非屬裁判上一罪，而
    其方法各別，犯意互殊，應予分論併罰。爰審酌被告二人均年富力壯，竟不思上
    進而為本件犯行，實有可議，並其等之素行、行為方式、造成之危害與犯罪後之
    態度等一切情狀，分別量處如主文所示之刑，並定其應執行之刑，以示儆懲。扣
    案鑰匙乙支，係被告甲○○所有供被告二人犯本件竊盜罪所使用之物，應依刑法
    第三十八條第一項第二款之規定，於被告二人主刑之宣告之項下併為沒收之諭知
    。
據上論斷，應依刑事訴訟法第二百九十九條第一項前段，刑法第二十八條、第三百二
十條第一項、第三百二十五條第一項、第五十一條第五款、第三十八條第一項第二款
，罰金罰鍰提高標準條例第一條前段，判決如主文。
本案經檢察官王正皓到庭執行職務。
中      華      民      國      九十二      年    九      月    十二    日
                                  臺灣板橋地方法院刑事第二庭
                                          法  官  楊  博  欽
右正本證明與原本無異。
如不服本判決，應於判決送達後十日內，向本院提出上訴狀。
                                          書記官  曾  美  滋
中      華      民      國      九十二      年    九      月    十二    日
附錄本案論罪科刑法條全文：
中華民國刑法第三百二十條
  意圖為自己或第三人不法之所有，而竊取他人之動產者，為竊盜罪，處五年以下有
  期徒刑、拘役或五百元以下罰金。
  意圖為自己或第三人不法之利益，而竊佔他人之不動產者，依前項之規定處斷。
  前二項之未遂犯罰之。
中華民國刑法第三百二十五條
  意圖為自己或第三人不法之所有，而搶奪他人之動產者，處六月以上五年以下有期
  徒刑。
  因而致人於死者，處無期徒刑或七年以上有期徒刑，致重傷者，處三年以上十年以
  下有期徒刑。
  第一項之未遂犯罰之。


司法院資訊處製作；財團法人民間司法改革基金會備份。
